【裁判字號】    90,小上,92
【裁判日期】    901207
【裁判案由】    給付管理費
【裁判全文】
臺灣臺中地方法院民事判決  九十年度小上字第九二號
    上  訴  人  乙○○
    被  上訴人  雅軒華廈大樓管理委員會
    法定代理人  丙○○
    訴訟代理人  甲○○
右當事人間請求給付管理費事件，上訴人對於中華民國九十年度沙小字第一四一號第
一審判決提起上訴，本院判決如左：
    主  文
原判決廢棄 。
被上訴人在第一審之訴駁回。
第一、二審訴訟費用新台幣壹仟零柒拾參元(一審新台幣肆佰玖拾壹元，被上訴人已
繳納；二審為新台幣伍佰捌拾貳元)由被上訴人負擔。
    事  實
甲、上訴人方面：
  一、聲明：求為判決。
    (一)原判決廢棄。
    (二)駁回被上訴人在第一審之訴。
  二、陳述：除與原判決記載相同者，茲引用之外，補稱：
    (一)被上訴人對系爭管理費，若取得執行名義，應聲明參與分配。
    (二)住戶積欠管理費，除新區分所有權人與之訂有債務承擔契約，願代償所欠管理
      費外，管委會不得對新區分所有權人請求繳納前手所積欠之管理費。
    (三)拍賣之不動產，買受人自領得執行法院所發給權利移轉證書之日起，取得該不
      動產所有權。自不須負擔前所有權人所積欠之管理費。
  三、證據：除授用第一審所提證據外，補提內政部函影本一份為證。
乙、被上訴人方面：
  一、聲明：求為判決：駁回上訴。
  二、陳述：除與原判決記載相同者，茲引用之外，補稱：
    (一)鈞院八十九年九月十四日八十八年民執字第二五一四０號拍賣公告第十一點記
      載，「拍賣之不動產係公寓大廈，依公寓大廈管理條例第二十四條規定，區分
      所有權之繼受人應繼受原區分所有權人依本條例或規約所定之一切權利義務」
      。又依本社區住戶公約第一章第三條規定，「本公約規範對象係指各區分所有
      權人及實際所有、租用、收益本大廈者。本條所指上開各權利（義務）人，於
      各該權利人變更為第三人時，該第三人仍受本公約效力之溯及，各該權利人應
      行對該第三人行告知本公約之義務。」故依拍賣公告第十一條規定，上訴人應
      繼受原區分所有權人積欠之管理費。
    (二)上訴人原為租用社區房屋使用，於拍賣前曾至管理室查詢該房屋各項狀況，管
      理員亦曾告知該房屋目前前積欠管理費等情事，上訴人也答應管理員如標得該
      房屋時，將繳清積欠之管理費，故上訴人應繼受所積欠之管理費。
  三、證據：授用第一審所提證據。
    理  由
一、本件被上訴人起訴主張：上訴人為坐落台中市○區○○路二段五六之一號五樓之
    四住戶，該雅軒華廈由被上訴人管理，上訴人積欠八十七年二月至六月，九月至
    十二月，八十八年三月至九十年四月止之管理費共新台幣（下同）二萬七千六百
    五十元，嗣經請求僅清償六千三百二十元，尚餘二萬一千三百三十元未繳納。上
    訴人因拍賣取得該房屋所有權，依拍賣公告第十一點及公寓大廈管理條例第二十
    四條規定，上訴人應繼受清償前手積欠之管理費，求命上訴人給付管理費二萬一
    千三百三十元及其法定遲延利息之判決。上訴人則以：伊於八十九年十一月七日
    才因拍賣取得坐落台中市○區○○路二段五六之一號五樓之四房屋，取得該房屋
    所有權後之管理費六千三百二十元已繳清，至於取得該房屋前原區分所有權人所
    積欠之管理費，因無債務承擔契約，上訴人無庸負擔前手所積欠之管理費等語，
    資為抗辯。
二、查公寓大廈管理條例第二十四條規定，「區分所有權之繼受人應繼受原區分所有
    權人依本條例或規約所定之一切權利義務」。然該條所謂「依本條例或規約所定
    之一切權利義務」，區分所有權之繼受人應繼受，其立法之主要目的應是避免特
    定繼受人於繼受後主張未參加規約之訂定，不受規約之拘束，為使規約對於繼受
    人亦有拘束力所為規定。至於已具體發生之管理費給付義務不在規範範圍內。即
    繼受人繼受契約之地位，而非繼受已發生之債務。是該條係規範後手繼前手之區
    分所有權人地位，後手對其後所生權利義務悉依原相關規約或法律定之。並非規
    定後手應繼受前手所積欠之管理費。（參見八十九年度法律座談會民事類提案第
    二十三號研討結果）。
三、本件上訴人乙○○於八十九年十月七日向本院拍賣取坐落台中市○○路○段五六
    之一號五樓之四房屋及其基地之所有權。此有不動產權利移轉證書，建物及土地
    所有權狀等影本附卷可稽，上訴人取得上開不動產後，即成為雅軒華廈之住戶，
    依前揭規定，應繼受原區分所有權人地位，依公寓大廈管理條例及雅軒華廈住戶
    公約規定，對其後之管理費負繳納義務，上訴人自八十九年十月七日取得系爭不
    動產後，即繳清往後之管理費，此為被上訴人所是認。至於上訴人取得系爭不動
    產前，原區分所有權人所積欠之管理費計二萬一千三百三十元，規約並未約定後
    手須繼受前手所積欠之管理費；拍賣公告亦未記載債務人有積欠管理費，上訴人
    於投標時自無從考慮從買賣價金中予以扣除；況且上訴人亦非系爭建物之承租戶
    。被上訴人對繼受人之上訴人起訴請求給付拍定前原區分所有權人所積欠之管理
    費為無理由。
四、綜上所述，上訴人抗辯其於八十九年十月七日取得系爭不動產前原區分所有權人
    所積欠之管理費，伊無繳納義務，自屬可信。被上訴人主張上訴人應繼受前手所
    積欠之管理費，為不足採。從而，被上訴人本於公寓大廈管理條例第二十四條及
    規約規定，請求上訴人給付前手所積欠之管理費，為無理由，不應准許。原審判
    命上訴人給付前手所積欠之管理費二萬一千三百三十元及其法定遲延利息，其適
    用法律所持見解，自有違誤。上訴意旨指摘原判決不當，求予廢棄改判，為有理
    由，自應由本院廢棄改判如主文第二項所示。
五、據上論結，本件上訴為有理由，依民事訴訟法第四百三十六條之三十二第一項、
    第二項、第四百五十條、第四百三十六條之十九第一項、第七十條判決如主文。
中      華      民      國    九十      年     十二     月      七      日
                            臺灣臺中地方法院民事第四庭
~B審判長法官  張恩賜
~B法      官  王世華
~B法      官  周靜秀
右為正本係照原本作成
不得上訴
中      華      民      國    九十      年     十二     月      十      日
~B法院書記官  黃瑞瑛
                                                                        Ａ


司法院資訊處製作；財團法人民間司法改革基金會備份。
